【裁判字號】    92,上訴,1109
【裁判日期】    920731
【裁判案由】    違反毒品危害防制條例
【裁判全文】
臺灣高等法院高雄分院刑事判決                 九十二年度上訴字第一一０九號
    上  訴  人
    即  被  告  甲○○
    指定辯護人  本院公設辯護人李佩娟
右上訴人因違反毒品危害防制條例案件，不服臺灣屏東地方法院九十一年度訴字第五
五五號，中華民國九十二年五月十五日第一審判決（起訴案號：臺灣屏東地方法院檢
察署九十年度偵字第六五０七號）提起上訴，本院判決如左：
    主  文
上訴駁回。
    事  實
一、甲○○曾於民國八十一年間分別因偽造文書、煙毒案件，經法院分別判處有期徒
    刑一年、三年三月確定，合併定執行刑四年二月；八十二年間復因煙毒案件，經
    本院判處有期徒刑十四年，褫奪公權十年確定，於八十二年八月十二日入監執行
    偽造文書、第一次煙毒案件刑期，八十五年三月五日接續執行第二次煙毒案件刑
    期，於八十九年一月二十日因縮短刑期假釋出監，後經撤銷假釋，於九十一年四
    月十二日入監執行殘刑中（未構成累犯）。其於假釋期間仍不知悔改，明知海洛
    因屬毒品危害防制條例第二條第二項第一款所列管之第一級毒品，非經主管機關
    許可，不得擅自販賣，竟意圖牟利，基於販賣第一級毒品海洛因之犯意，以其所
    有之0000000000號行動電話機具為聯絡工具，於九十年九月間某日，
    在屏東市○○路某超商前，以新台幣（下同）五百元之價格，販賣海洛因一包（
    量少許）予陳嬿羽。嗣甲○○於九十年十月十三日因車禍受傷住在屏東縣屏東市
    寶健醫院第一一○五號病房治療，警方接獲線報得知上述病房內有人施用毒品，
    乃於同月十四日十時許到場查緝，當場在甲○○身上查獲海洛因一包（淨重○點
    四公克，包裝重○點二三公克，此部分持有海洛因犯行，因被告撤回上訴而告確
    定）、注射針筒及吸管各一支。警方在上述病房內查緝甲○○後不久，蔡幸容及
    鄭有明二人先後到場欲探望甲○○，警方發覺該二人行跡有異，當場在蔡幸容身
    上查獲海洛因一包，在鄭有明身上查獲毆俊宏先前轉讓之海洛因一包（淨重○點
    一公克，包裝重○點二公克）。警方遂將甲○○、蔡幸容、鄭有明三人帶回警局
    偵訊，適陳嬿羽於同日十時二十三分許，以0000000000號行動電話撥
    打甲○○所有之0000000000號行動電話，欲再向甲○○購買一千元海
    洛因，警員林文政接聽後佯稱是甲○○，並允諾出售海洛因予陳嬿羽，乃與陳嬿
    羽約在屏東市○○路與永福路口會面交易，陳嬿羽不知有異，於同日十一時五十
    分許，依約前往上述路口欲交易時，為警當場逮捕，嗣依陳嬿羽之供述，查悉甲
    ○○上述販賣第一級毒品海洛因之犯行。
三、案經屏東縣警察局屏東分局報請臺灣屏東地方法院檢察署檢察官偵查起訴。
    理  由
一、訊據被告甲○○矢口否認有何右揭販賣第一級毒品海洛因之犯行，辯稱：伊並未
    販責毒品予陳嬿羽，伊於九十年十月十三日即為警查獲前一日，曾與陳嬿羽發生
    性關係，不可能向陳嬿羽收取五百元之貨款云云。經查：
（一）被告於九十年九月間某日，在屏東縣屏東市○○路某超商前販賣第一級毒品海
      洛因五百元予陳嬿羽一次之事實，業據證人陳嬿羽於警訊及偵查中證述：於九
      十年九月間在屏東縣屏東市○○路超商前，以五百元代價向甲○○購買海洛因
      一次等語明確（警卷第五頁、偵查卷第二六頁），並經陳嬿羽於警訊指認被告
      本人無訛，而被告與陳嬿羽並無仇恨，業據被告供承在卷（原審卷第一三０頁
      ），衡情陳嬿羽應無誣諂被告之理，是證人陳嬿羽前揭所述，應屬可信。
（二）再參以陳嬿羽復於九十年十月十四日十時二十三分起，以其持用之00000
      00000號行動電話撥打被告所有之0000000000號行動電話多次
      ，警員林文政接聽電話後發現陳嬿羽打電話欲向被告購買海洛因，林文政乃虛
      以應對，並與陳嬿羽約在屏東縣屏東市○○路與永福路口交易，於陳嬿羽到場
      後將之逮捕等情，業據證人即本件查獲之警員林文政於原審審理時證稱：陳嬿
      羽在電話中說是要向被告買海洛因等語（原審卷第四一頁），及證人林坤泰於
      偵查中證稱：甲○○的手機響，我們的偵查員就接過來聽，跟對方約好在寶健
      醫院樓下買賣海洛因，對方是女的，後來我們下樓看並未發現對方，以為她已
      經走了，過了一會兒甲○○手機又響，偵查員跟她約在中山路、永福路口，後
      來我們在中山路、永福路口查獲陳嬿羽，問陳嬿羽是否欲向被告購買海洛因，
      陳嬿羽說剛才的電話是伊打的等語（偵卷第五八頁至第五九頁），核與證人陳
      嬿羽於警訊及偵查中證稱：伊在被查獲前半小時，以手機與被告（按林文政佯
      稱為被告）連絡要買一千元海洛因，被告叫伊在寶健醫院前會面，伊去了以後
      沒有看到被告，警察來問我是否要向甲○○購買海洛因等語相符（警卷第五頁
      、偵查卷第二六頁至第二七頁），並有陳嬿羽持用之0000000000號
      行動電話雙向通聯紀錄在卷可證（偵卷第六九頁），證人陳嬿羽於上述時地撥
      打被告所有之上述門號行動電話，係欲向被告購買海洛因之事實，應可認定。
      依此一情況證據，更能加強證人陳嬿羽於警、偵訊時供述曾於九十年九月間向
      被告購買海洛因乙節之證據證明力。
（三）被告雖辯稱未販賣毒品給陳嬿羽，係與陳嬿羽合資購買云云，證人陳嬿羽於原
      審審理時亦翻異前供，附和其詞，改稱查獲當天是以電話聯絡，欲與被告合資
      購買毒品施用云云。惟查：被告為警查獲後，於警訊時先稱：伊並未販賣海洛
      因給陳嬿羽，伊曾給過陳嬿羽二次至三次海洛因解癮，而且陳嬿羽在昨天（即
      九十年十月十三日）早上向伊要過一次毒品解癮云云（警卷第三頁）、於偵查
      中則改稱：伊並未販賣或免費提供海洛因給陳嬿羽施用，亦未與陳嬿羽一起買
      過海洛因，但陳嬿羽會拿海洛因回來跟我一起施用云云（偵卷第五九頁），於
      原審審理時復改稱：伊與陳嬿羽合資購買海洛因共同施用云云（原審卷第六二
      頁），嗣於本院審理時再改稱：伊曾拿海洛因給陳嬿羽施用，但未向陳嬿羽拿
      錢云云（本院九十二年七月十七日審判筆錄），被告就是否曾提供海洛因給陳
      嬿羽施用，及是否曾與陳嬿羽合資購買海洛因等節，前後供述不一，顯見被告
      所辯應係卸責之詞並不足採。又被告於原審供稱：陳嬿羽在被抓到前一天，伊
      與陳嬿羽各出資五百元，然後在伊家裡一起施用，與陳嬿羽合資購買海洛很多
      次，有二次以上云云（原審卷第六二頁、第一三一頁）；證人陳嬿羽則於原審
      先稱：伊拿錢給被告，由被告找藥頭，被告再用電話聯絡將海洛因拿給伊，在
      九十年九月份有拿一次，總共有三次，第三次就被警查獲云云（原審卷第二二
      頁）；嗣改稱伊於九十年十月十四日打電話給被告，是要跟被告說伊並無工作
      ，可否以五百元或一千元與被告合資購買毒品云云（原審卷第四十頁）：復改
      稱：查獲當天是打電話要向被告拿代買的海洛因，我那時是買一千元，查獲前
      一天並沒有去找被告，僅與被告合資購買一次毒品云云（原審卷第六三頁），
      則被告與陳嬿羽就所稱合資購買之次數、九十年十月十三日合資購買之各自出
      資額、查獲前一天有無一起施用海洛因，及陳嬿羽於案發當日撥打電話給被告
      ，究係已與被告談妥合資購買海洛因後，與被告聯絡拿取合資購買之海洛因，
      或僅係向被告洽詢合資購買毒品乙節，前後供述均不相同。衡以被告及陳嬿羽
      均於九十年十月十四日遭警查獲，距被告及陳嬿羽所稱合資購買尚短，及購買
      毒品次數不多，倘被告確曾與陳嬿羽合資購賣毒品，被告及陳嬿羽對於合資購
      買毒品之細節，記憶應甚清晰，斷無差距至此之理，足見被告及證人陳嬿羽前
      揭所述，係屬臨訟卸責或迴護之詞，不足採信。再合資與販賣認知上明顯不同
      ，證人陳嬿羽既於警訊及偵查中先稱向被告購買海洛因，於原審時則改稱與被
      告合資購買海洛因，益見其等明瞭上述行為之差異，證人陳嬿羽亦無誤認販賣
      為合資購買之可能。
（四）又邇來政府查緝毒品非法施用、轉讓或販賣執法甚嚴，不論係第一級或第二級
      毒品，均有量微價高之趨勢，販賣者率有暴利可圖；又販賣毒品者，非可公然
      為之，亦無公定之價格，不論任何包裝，均可任意分裝增減分量，而每次買賣
      之價量，亦可能隨時依雙方間之關係深淺、資力、需求量及對行情之認知、來
      源是否充裕、查緝是否嚴緊，購買者被查獲時供述購買對象之可能性風險之評
      估等，因而異其標準，並機動調整，非可一概而論，販賣之利得除經坦承犯行
      或價量俱臻明確外，委難察得實情，販賣之人從價差或量差中牟利方式雖異，
      其意圖營利之非法販賣行為則一。準此，被告既否認有何非法販賣海洛因之事
      實，本院自無從查得其販入海洛因數量、真正價格及其轉賣之具體利潤，惟被
      告交付海洛因毒品予陳嬿羽並收取五百元對價，應確有營利之意圖甚明。是被
      告販賣海洛因毒品予陳嬿羽一次，並收取五百元對價，其販賣所得為五百元，
      亦堪認定。至被告雖辯稱：伊於九十年十月十三日即為警查獲前一日，曾與陳
      嬿羽發生性關係，不可能向陳嬿羽收取五百元之貨款云云。查被告曾於九十年
      十月十三日與陳嬿羽發生性關係一次，業據陳嬿羽證述明確（原審卷第一三０
      頁），固可採信。惟陳嬿羽係於九十年九月間向被告購買海洛因，嗣於九十年
      十月十三日始與被告發生性關係，被告與陳嬿羽發生性關係既在九十年九月買
      賣毒品之後，則被告辯稱伊曾與陳嬿羽發生性關係，不可能向陳嬿羽收取五百
      元貨款，顯屬無據。
（五）綜上所述，被告犯罪事證明確，所辯均係卸責之詞，犯行堪以認定。
三、查海洛因屬第一級毒品，毒品危害防制條例第二條第二項第一款定有明文。核被
    告所為係犯毒品危害防制條例第四條第一項之販賣第一級毒品罪。被告販賣前持
    有毒品之低度行為，應為其後販賣毒品之高度行為所吸收，不另論罪。
四、被告犯罪事證既已明確，原審引依毒品危害防制條例第四條第一項、第十九條第
    一項、刑法第十一條、第五十九條（原判決漏載）、第三十七條第二項，審酌被
    告犯罪之動機與目的，販賣毒品一次，價格五百元，獲利不多、販賣毒品殘害他
    人健康及其否認犯行之犯後態度等一切情狀，並以販賣第一級毒品刑度為死刑或
    無期徒刑，刑責至重，其立法意旨在於防制毒品危害，維護國民身心健康，而被
    告經警查獲之海洛因僅一小包（淨重○點四公克，包裝重○點二三公克），數量
    不多，販賣所得亦僅五百元，被告犯罪情節尚輕，與大量販售毒品者有別，衡其
    情節，縱處以法定最低度刑，猶嫌過重，其情顯堪憫恕，爰依刑法第五十九條規
    定減輕其刑，而量處有期徒刑八年，另以被告所犯販賣第一級毒品犯行部分，依
    其犯罪性質，有褫奪公權之必要，併予宣告褫奪公權五年。另敘明扣案之第一級
    毒品海洛因一包（合計淨重○點四公克，包裝重○點二三公克），應依毒品危害
    防制條例第十八條第一項前段之規定沒收銷燬之。另被告使用其所有之行動電話
    0000000000號供連絡販毒所用，未扣案之行動電話機具一只及販毒所
    得五百元，應依同條例第十九條第一項之規定宣告沒收，如全部或一部不能沒收
    時，行動電話部分追徵其價額或以其財產抵償之；五百元部分以其財產抵償之。
    核其認事用法均無違誤，量刑亦稱妥允，被告上訴否認犯罪，指摘原判決不當，
    為無理由，應予駁回。
五、被告轉讓第一級毒品海洛因部分，業據被告撤回上訴而確定，附此明。
據上論斷，應依刑事訴訟法第三百六十八條，判決如主文。
本案經檢察官林應華到庭執行職務。
中     華     民     國     九十二     年     七     月     三十一    日
                              臺灣高等法院高雄分院刑事第五庭
                                  審判長法官  吳水木
                                        法官  洪慶鐘
                                        法官  趙文淵
右正本證明與原本無異。
如不服本判決應於收受本判決後十日內向本院提出上訴書狀，其未述上訴理由者，
並得於提起上訴後十日內向本院補提理由書狀（均須按他造當事人之人數附繕本)「
切勿逕送上級法院」。
                                      書記官  吳新貞
中     華     民     國     九十二     年     七     月     三十一    日
附錄：本判決論罪科刑法條：
毒品危害防制條例第四條第一項
製造、運輸、販賣第一級毒品者，處死刑或無期徒刑；處無期徒刑者，得併科新台幣
一千萬元以下罰金。


司法院資訊處製作；財團法人民間司法改革基金會備份。
